【裁判字號】    98,抗,1789
【裁判日期】    981127
【裁判案由】    變更提存物
【裁判全文】
臺灣高等法院民事裁定                  98年度抗字第1789號
抗  告  人  厚雅科技股份有限公司
法定代理人  甲○○
代  理  人  林傳源律師
上列抗告人因與相對人宏正自動科技股份有限公司間變更提存物
事件，對於中華民國98年8 月27日臺灣臺北地方法院98年度審聲
字第719號所為裁定提起抗告，本院裁定如下：
    主  文
原裁定廢棄。
臺灣臺北地方法院九十七年度存字第三九三五號提存事件中，相
對人所提供之提存物准以新臺幣貳仟零陸拾伍萬參仟零肆拾貳元
之現金或同額之合作金庫銀行可轉讓定期存單代之。
聲請及抗告訴訟費用由相對人負擔。
    理  由
一、抗告意旨略以：原裁定認相對人所提存之面額新臺幣 (下同
    )2,000萬元之遠東國際商業銀行可轉讓定期存單至到期日即
    民國 (下同)98年8月18日及98年9月18日止，共孳生380,640
    元之利息，應有違誤。上開定期存單區區1 個月，孳息竟達
    380,640元之利息，顯不符國內目前定存1年期不到1%之低利
    率水準，其金額明顯有誤。又原裁定僅計算上開定期存單98
    年8月18日起至98年9月18日止1個月之孳息， 對於相對人提
    存上開定期存單後，至98年8月18日止之孳息， 及提存現金
    2,782,000元之孳息部分，疏未調查、斟酌，自有未洽， 為
    此，提起抗告云云。
二、按法院得依供擔保人之聲請以裁定准許其變換提存物，而上
    開規定於其他依法令供訴訟上之擔保者準用之，民事訴訟法
    第105條第1項、第106條分別定有明文。又供擔保之提存物
    固得由供擔保人依民事訴訟法第106條、第105條第1項規定
    聲請法院裁定許其變換。惟受擔保利益人依同法第106條準
    用第103條第1項規定就供擔保之提存物與質權有同一之權利
    。此項法定質權標的之效力範圍應及於提存物之孳息，該受
    擔保利益人於受有損害後，依法得收取孳息並對該提存物暨
    其孳息有優先受償之權利（民法第884條、第889條、第901
    條參照）。是法院裁定此類許其變換提存物事件時，自當權
    衡變換後之新提存物與變換前供擔保之原提存物暨其孳息，
    在經濟上是否具有相當之價值而後定之。如提存物為有價證
    券者，尤應對供擔保後之有價證券所生之法定孳息（如可轉
    讓定期存單利息、公司股票之現金股利、盈餘及增資配股等
    是）併為斟酌其客觀價值，此乃法定質權應為之當然解釋（
    最高法院93年度台抗字第476號、94年度台抗字第256號裁判
    參照）。
三、經查：
  (一)相對人於原法院聲請意旨略以：前遵原法院94年度智裁全字
    第18號假扣押裁定，曾提供面額2,000 萬元之遠東國際商業
    銀行可轉讓定期存單為擔保，提存在案。嗣因前述定期存單
    屆期而聲請變更提存物，經原法院97年度聲字第1063號、本
    院97年度抗字第694號、最高法院97年度台抗字第513號裁定
    准許變更提存物，相對人依前開裁定，提供遠東國際商業銀
    行無記名可轉讓定期存單11紙 (面額1,000萬元1紙、存單號
    碼CD0000000，及面額10萬元10紙、存單號碼CD0000000-0、
    CD0000000-00)計2,000萬元，及現金272,000元，合計20,27
    2,000元，為抗告人供擔保，並經原法院於97年9月22日以97
    年度存字第3935號准予提存在案 （見原法院卷第16-18頁）
    ，茲因上開11紙定期存單即將屆期，為此聲請變換上開11紙
    定期存單等語。經核與上開法條規定，尚無不合。原裁定准
    予相對人之聲請，准予變換提存物，固無違誤，惟相對人提
    存之上開現金272,000元，自97年9月22日提存日起至98年11
    月27日止，尚孳生有402元之利息，有法院提存金領息憑條1
    紙在卷可按(見本院卷第20頁)，原法院疏未審酌併予計入，
    僅准以20,652,640元之擔保金額代之，容有未合，抗告意旨
    指摘及此，非無理由。
  (二)查相對人於97年9 月22日提存上開11紙定期存單後，其面額
    10萬元3紙至到期日98年8月18日止，面額10萬元7 紙、面額
    1,000萬元1紙至到期日98年9月18日止，共孳生380,640元之
    利息，有遠東國際商業銀行98年8月6日(98)遠銀詢字第0001
    038號函可據(見原法院卷第23-35頁)。又，相對人提存上開
    提存金272,000元後，至98年11月27日止，亦孳生有402元之
    利息，已如上述，故本院審酌變換前供擔保之原提存物即上
    開提存金272,000元及11紙定期存單加計其孳息後為20,653,
    042元(計算式：272,000﹢402元﹢20,000,000元﹢380,640
    元﹦20,653,042元)， 認相對人應提存之新提存物，其價值
    應與20,653,042元相當。爰由本院廢棄原裁定，改判如主文
    第二項所示。
四、據上論結，本件抗告為有理由，爰裁定如主文。
中    華    民    國    98    年    11    月    27    日
                    民事第十五庭
                        審判長法  官  林恩山
                              法  官  陳雅玲
                              法  官  黃國忠
正本係照原本作成。
本裁定除以適用法規顯有錯誤為理由外，不得再抗告。如提起再
抗告，應於收受後10日內委任律師為代理人向本院提出再抗告狀
。並繳納再抗告費新台幣１千元。
中    華    民    國    98    年    12    月    1     日
                              書記官  陳明俐

司法院資訊處製作；財團法人民間司法改革基金會備份。
